台灣高等法院刑事判決　　　　　　　　　　　　　　　　九十一年度上易字第五號
　　上　訴　人
　　即　被　告　乙○○
　　選任辯護人　王如玄　律師
　　　　　　　　謝幸伶　律師
右上訴人因傷害案件，不服台灣台北地方法院九十年度易字第一０五三號，中華民國
九十年十一月十九日第一審判決（起訴案號：台灣台北地方法院檢察署九十年度偵字
第一四九五號），提起上訴，本院判決如左：
    主  文
上訴駁回。
    事  實
一、乙○○係甲○○之配偶，二人具有家庭暴力防治法第三條第一款之家庭成員關係
    ，於民國八十九年九月七日上午八時許至十時許間，在臺北縣新店市○○路一０
    五號七樓家中，二人因故發生口角，乙○○竟基於傷害之故意，徒手毆打甲○○
    之身體，致甲○○受有右上臂二處瘀青（各一乘一公分、二．五乘二公分）及右
    前臂瘀青（一．五乘一．五公分）等傷害。
二、案經被害人甲○○訴由臺北縣警察局新店分局報請臺灣臺北地方法院檢察署檢察
    官聲請簡易判決處刑，惟原審法院認不宜以簡易判決處刑，而改適用通常程序審
    理。
    理  由
一、訊據被告乙○○矢口否認有前揭犯行，辯稱：告訴人是乩童，她有用三公棒幫人
    及我治病，會在治療的部位留下瘀青，告訴人有異於常人的瘀青體質，八十九年
    九月七日早上八點多，我媽媽、小孩都在，只有她打我不還手，我不會因為金錢
    打我太太，如果我九月七日有打她，她應該會馬上找警察，我的小孩可以證明我
    沒有打太太。又告訴人於八十九年十二月七日警訊時指稱我以雙手不停地打她的
    背，拳打腳踢，她全身外傷及扭傷；於九十年一月三十日偵訊時指稱我用拳頭打
    她，掐住她的肩膀，打她的頭部和下體，現場沒有人看到，因為小孩上學，婆婆
    、菲傭外出；並就其於九十年九月七日實際驗傷之時間及被傷害之方式陳述不一
    ，而三總病歷之病患主訴更記載係二天前遭受家庭暴力？而以告訴人所受之右上
    臂二處瘀青（各一乘一公分、二．五乘二公分）及右前臂瘀青（一．五乘一．五
    公分）等傷害觀之，可見其指訴矛盾，不可採信云云。經查，告訴人於八十九年
    九月七日凌晨三時許至臺北縣警察局新店分局江陵派出所陳稱：其本人於八十九
    年九月七日在臺北縣新店市○○路一０五號七樓遭受家庭暴力，為乙○○以拳頭
    腳踢攻擊等語，此有臺北縣警察局新店分局處理家庭暴力案件調查紀錄表影本一
    紙在卷可稽（見偵卷第八十六頁），告訴人並於同日上午十一時四十四分許至三
    軍總醫院急診，經該院醫師於驗傷診斷書上載明「右上臂二處瘀青（各一乘一公
    分、二．五乘二公分）及右前臂瘀青（一．五乘一．五公分）。致傷之可能原因
    ：病患自訴遭拳頭毆打。推定受傷之時間：約一個小時。推定醫治之需要日數：
    五至七日。」此有三軍總醫院家庭暴力驗傷診斷書影本一紙附卷可憑（見偵查卷
    第八頁），由此可知告訴人右上臂及右前臂之瘀傷，當係八十九年九月七日上午
    十一時四十四分許就診前不久所造成，則雖告訴人於八十九年九月七日凌晨三時
    許即曾至江陵派出所陳述遭受家庭暴力，但並無證據證明其有因此致生傷害之結
    果，自應以檢察官聲請簡易判決處刑之傷害犯罪時間八十九年九月七日上午八時
    許為審理之範圍。次查，告訴人於原審審理時以證人身分接受檢、辯之交互詰問
    時稱：被告現提離婚訴訟中，八十九年九月七日早上八點多被告送小孩上學回來
    ，向我借錢、借票，被我拒絕，就罵我三字經，向我揮拳頭，說如果不借他，事
    情就很嚴重，就揮我拳頭，打我下體，手、下巴，我當時有暈倒，當時只有我和
    他在家，他先打頭、再掐打手臂、用腳踢我腳、用手打下體，我後來暈倒，約（
    上午）十一點多醒來，有驗傷，下午幾點不記得了，去三總驗傷當時，醫生問我
    如何受傷，我說先生打的，就脫衣服驗傷，把有瘀傷的地方寫出來，醫生有問我
    用什麼打，我說是用拳頭、腳踢。八十九年九月七日除早上外，凌晨三點多另有
    一次家庭暴力，八十九年九月七日發生二次家庭暴力事件。八十九年九月七日驗
    傷時間約下午二到五點之間，凌晨三點被告在我房間打我頭部，小孩在睡覺，他
    用棉被蓋我的頭，說讓我驗不出傷，我被打的時間次數很多，因我被打很多次，
    有時有驗，有時沒有，記不得驗傷時間等語（見原審九十年十一月五日審理筆錄
    ），核諸告訴人於偵查中所提出之診療日期八十八年七月十七日、七月二十二日
    、九月四日及十月一日診斷證明書影本四紙（見偵卷四十七頁至第四十九頁、第
    五十一頁），足證其陳稱因被打很多次，有時有驗，有時沒有，記不得驗傷時間
    等語，應與事實相符。被告指稱告訴人所陳受傷部位與驗傷診斷書有所出入，及
    告訴人遭被告毆打後昏倒在地，卻僅有三處小小瘀傷云云，均與被告毆打告訴人
    成傷之事實認定無礙。從而，告訴人雖就八十九年九月七日上午遭被告毆打後確
    實之驗傷時間先後陳述均與事實不符，然其指陳該日遭毆打之時間、方法及部位
    ，所陳尚無出入，又與上開驗傷診斷證明書所載之推定受傷時間相符，自得以其
    陳述為判決之基礎（最高法院三十二年上字第六五七號著判例意旨參照），被告
    辯稱告訴人對被毆打時間前後出入甚大，質疑其證詞之可信度，應屬無據。被告
    另辯稱：告訴人在新竹福興宮當乩童，常以三公棒為人捶打、敲擊治病，可能以
    此種方法造成自己身上如驗傷診斷書之傷勢，且告訴人亦常以奇怪姿勢躺臥地板
    ，曾請住處管理員白信雄上樓查看，經白信雄告以係「起乩」出明牌，請求傳喚
    證人白信雄到證云云，惟姑不論告訴人是否充任乩童，然告訴人已否認有自傷行
    為，告訴人片面懷疑告訴人之傷係自己造成，尚屬無據，而告訴人「起乩」出明
    牌而有怪異動作，亦與本件傷害案無涉，故本院認無傳訊證人白信雄之必要。綜
    上，本件事證明確，被告犯行堪以認定，應予依法論科。
二、核被告所為，係犯刑法第二百七十七條第一項之傷害罪，又被告為告訴人之配偶
    ，具有家庭暴力防治法第三條第一款之家庭成員關係，被告對其家庭成員故意施
    家庭暴力行為而成立其他法律所規定之犯罪，屬於該法第二條第二項之家庭暴力
    罪。原審法院適用刑法第二條第一項前段、第二百七十七條第一項、修正後第四
    十一條第一項前段，罰金罰鍰提高標準條例第一條前段、第二條，並審酌被告前
    未曾觸犯刑事法律，此有臺灣高等法院檢察署刑案紀錄簡覆表在卷可稽，被告與
    告訴人間所具之婚姻關係，犯罪之動機、手段、告訴人所受傷害之程度及被告犯
    罪後之態度等一切情狀，量處被告拘役三十日之刑，並說明刑法第四十一條：「
    犯最重本刑為三年以下有期徒刑之罪，而受六個月以下有期徒刑或拘役之宣告，
    因身體、教育、職業或家庭之關係，執行顯有困難者，得以一元以上三元以下折
    算一日，易科罰金。」之規定業於九十年一月四日修正、同年月十日公布、同年
    月十二日生效施行，修正後刑法第四十一條第一項：「犯最重本刑為五年以下有
    期徒刑以下之刑之罪，而受六個月以下有期徒刑或拘役之宣告，因身體、教育、
    職業、家庭之關係或其他正當事由，執行顯有困難者，得以一元以上三元以下折
    算一日，易科罰金。但確因不執行所宣告之刑，難收矯正之效，或難以維持法秩
    序者，不在此限。」之規定，雖於被告所犯刑法第二百七十七條第一項之傷害罪
    所定之最重本刑得否易科罰金之標準無影響，但仍應依刑法第二條第一項前段規
    定適用裁判時即修正後刑法第四十一條第一項前段規定，諭知其易科罰金之折算
    標準。被告上訴意旨仍執陳詞，以告訴人陳述前後不一、與客觀事實不符等語指
    摘原判決不當，請求撤銷原判決云云，非有理由，上訴應予駁回。
據上論斷，應依刑事訴訟法第三百六十八條判決如主文。
本案經檢察官王安明到庭執行職務
中      華      民      國    九十一    年      一      月    三十一    日
                        台灣高等法院刑事第七庭
                            審判長法  官  吳  啟  民
                                  法  官  施  俊  堯
                                  法  官  蘇  隆  惠
右正本證明與原本無異。
不得上訴。
                                  書記官  周  素  秋
中      華      民      國     九十一   年      一     月    三十一     日
附錄：
刑法第二百七十七條
一傷害人之身體或健康者，處三年以下有期徒刑、拘役或一千元以下罰金。
二犯前項之罪、因而致人於死者，處無期徒刑或七年以上有期徒刑，致重傷者，處三
  年以上十年以下有期徒刑。
